【裁判字號】    99,上訴,649
【裁判日期】    991027
【裁判案由】    妨害性自主
【裁判全文】
臺灣高等法院臺南分院刑事判決         99年度上訴字第649號
上  訴  人
即  被  告  潘木榮
選任辯護人  張仁懷律師
            李家鳳律師
上列上訴人因妨害性自主案件，不服臺灣台南地方法院98年度訴
字第1044號中華民國99年6月9日第一審判決（起訴案號：臺灣台
南地方法院檢察署97年度偵字第16565號） ，提起上訴，本院判
決如下：
    主  文
上訴駁回。
    事  實
一、甲○○原在臺南市○○路000巷00號之0號開設補習班，未滿
    十四歲之乙女（民國00年0月底生，警詢代號：000000，其
    真實姓名年籍詳卷）則係該補習班學生。甲○○基於對14歲
    以下女子為猥褻行為之犯意，趁乙女於民國（下同）97年8
    月3日上午至甲○○上址補習班補習課後輔導之機會，於同
    日中午12時許，在上址補習班內，在乙女推拉及請甲○○不
    要這樣，明確表達拒絕之意情形下，甲○○仍違反乙女意願
    ，以右手強扳乙女頭部並強吻乙女、以左手伸進乙女衣服內
    撫摸乙女胸部，以此方式對乙女為猥褻行為得逞。嗣因乙女
    不甘受辱，向其母親丙女（警詢代號：000000-0，真實姓名
    年籍詳卷）告知後向警方報案，始查悉上情。
二、案經丙女訴由臺南市警察局第一分局報請臺灣臺南地方法院
    檢察署檢察官偵查起訴。
    理  由
一、認定犯罪事實所憑之證據及理由
（一）公訴人、被告及辯護人，均同意下述之供述或非供述證據
      之證據能力，本院審酌前開證據之作成或取得之狀況，並
      無非法或不當取證之情事，且亦無顯不可信之情況，並無
      證據力明顯過低之情形，復經本院於審判期日就上開證據
      依法進行調查、辯論，依刑事訴訟法第159條之5規定，均
      具有證據能力，合先敘明。
（二）被害人乙女為00年0月間出生 ，有其真實姓名對照表一份
      在卷可稽，其於本件案發時，係未滿十四歲之女子之事實
      ，堪予認定。
（三）證人即被害人乙女於偵查中證稱：「當天我去那邊補數學
      ，甲○○在我旁邊個別輔導，等我同學離開之後，他就親
      我嘴巴、對我舌吻，還把手伸進我的胸部、腰部」、「（
      你有無反抗甲○○？）有。我有推他跟拉他的，還有跟他
      說叫他不要這樣做」等語（見偵查卷第6頁） ，與被告所
      承：「…因為我有長期上課的習性，都會問學生有沒有要
      留下來吃飯，陸續也有學生要下課，乙女坐在右邊，我就
      坐過去乙女的左手邊並問她，第一次乙女跟我說她不要吃
      午餐，所以我就把右手搭住乙女臉頰與肩膀，左手就伸進
      去她胸部，要把她身體摟過。扳過來了之後我跟乙女的嘴
      唇因此互相碰到，所以算是有親到，因為我跟學生互動比
      較頻繁」等語（見偵查卷第60頁）相符。
二、對於被告辯解本院不採的理由
（一）被告及其選任辯護人辯解要旨
      被告及其選任辯護人辯稱：被告係一時不自覺，乘乙女不
      備之際，對其為偷襲式、短暫式之觸摸，伊並無強制猥褻
      之故意且乙女係不及抗拒，被告僅成立性騷擾罪云云。
（二）不採的理由
    １按「所謂猥褻行為，係指性交以外，足以與奮或滿足性慾
      之一切色情行為，亦即在客觀上足以誘起他人性慾，在主
      觀上足以滿足自己性慾，侵犯他人性自由之權利，使有被
      侵犯之被害感覺，係屬性侵害之概念。至性騷擾防治法第
      25條規定之『性騷擾』，指對被害人之身體為偷襲式、短
      暫式、有性暗示之不當觸摸，含有調戲意味，而使人有不
      舒服之感覺，但不符合強制猥褻構成要件之行為而言」（
      最高法院99年度台上字第2516號判決可資參照）。再按刑
      法第224條第1項強制猥褻罪之成立，須以有猥褻之行為為
      要件，所謂「猥褻」，係指姦淫以外有關風化之一切色慾
      行為，且在客觀上，足以引起他人性慾，主觀上足以滿足
      自己色情者而言，此有最高法院71年台上字第3851號裁判
      要旨可稽 。次按民國88年4月21日修正前刑法第224條第1
      一項，原規定「對於男女以強暴、脅迫、藥劑、催眠術或
      他法，至使不能抗拒而為猥褻之行為者，處……。」所謂
      「他法」，依當時規定固指類似於強暴、脅迫、藥劑、催
      眠術或與之相當之方法 。惟該條文於88年4月21日修正時
      ，已修正為「對於男女以強暴、脅迫、恐嚇、催眠術或其
      他違反其意願之方法，而為猥褻之行為者，處……（修正
      後僅有一項）。」依立法理由說明，係以原條文之「至使
      不能抗拒」，要件過於嚴格，容易造成受侵害者，因為需
      要「拼命抵抗」而致生命或身體方面受更大之傷害，故修
      正為「違反其意願之方法」（即不以「至使不能抗拒」為
      要件）。則修正後所稱其他「違反其意願之方法」，應係
      指該條所列舉之強暴、脅迫、恐嚇、催眠術以外，其他一
      切違反被害人意願之方法，妨害被害人之意思自由者而言
      ，不以類似於所列舉之強暴、脅迫、恐嚇、催眠術等相當
      之其他強制方法，足以壓抑被害人之性自主決定權為必要
      ，始符立法本旨。 （最高法院97年度第5次刑事庭會議亦
      作有決議可資參照）
    ２依被害人乙女所述，被告先親吻乙女，在乙女推拉並口頭
      勸阻無效後，被告更伸手撫摸乙女胸部，則被告案發當日
      對乙女身體所為之動作，顯非偷襲式、短暫式之觸摸，而
      係在被害人乙女以肢體動作及言語明確表達拒絕之意思後
      ，被告為滿足個人慾念，違反被害人意願，所為侵犯被害
      人性自由決定權之行為。被告行為接觸到乙女的身體，復
      係口唇、胸部等足以引起性反應部位，而非手、肩膀等一
      般社交可能接觸的部位。而被告對乙女的口唇係以親吻方
      式；對胸部則以撫摸方式為之，其所為除滿足自己性慾外
      ，更足以誘起他人之性慾，而該當猥褻的罪責內涵。被告
      所為應屬強制猥褻罪之範疇，而非僅止於性騷擾，其辯稱
      僅成立性騷擾云云，核與該罪內涵不符，尚難採取。
    ３綜上所述，本件被告以違反被害人乙女意願之方式，對乙
      女為所為之行為，係該當強制猥褻罪之要件，被告辯稱僅
      成立性騷擾罪云云，要係事後卸責之詞，核無可採。又被
      害人乙女因被告對其所為本件強制猥褻行為而受有創傷後
      壓力疾患 ，有行政院衛生署嘉南療養院98年5月31日嘉南
      司字第0000000000號函暨所附司法精神鑑定報告書（偵查
      卷第43頁）在卷可按，本件事證明確，被告犯行，堪予認
      定。
三、論罪科刑之理由
（一）核被告所為，原係犯刑法第224條第1項之強制猥褻罪，因
      被害人乙女行為時為未滿十四歲之女子 ，而有同法第222
      條第1項第2款之加重情形，應論以同法第224條之1之加重
      強制猥褻罪。
（二）原審依上開事證，適用前述法律，並審酌被告在補習班授
      課，受家長之信任委託，對其子女授業、解惑。詎其不知
      自尊自重，恃其為人師之尊，利用課後之機會，對未滿十
      四歲，不敢正面反抗，尚無性自主決定權之被害人，任意
      輕薄，侵犯其人身，造成被害人事後於接受精神鑑定時有
      輕微憂鬱傾向，人際互動退縮，對人缺乏信任，害怕中年
      男子，對己缺乏自信，表示不想認識男生，將來不想找男
      朋友，不想結婚，而有創傷後壓力疾患之精神方面症狀，
      詳嘉南療養院0000000000號函暨所附司法精神鑑定報告，
      所生危害非輕；暨被告於犯後尚知停手，亦未以器械或暴
      力手段為之，並於審理時雖對案發事實不爭執，惟仍辯稱
      僅成立性騷擾罪嫌，並未正面認罪，且未能積極賠償被害
      人所受損害，取得被害人之諒解等一切情狀，量處有期徒
      刑3年8月。經核認事用法均無不合，量刑亦屬妥當，被告
      上訴否認犯罪並指摘原判決量刑過重，為無理由，應予駁
      回。
四、適用法律
    刑事訴訟法第368條。
本案經檢察官江守權到庭執行職務。
中    華    民    國    99    年    10    月    27    日
                  刑事第三庭    審判長法  官    陳義仲
                                      法  官    張季芬
                                      法  官    蔡勝雄
以上正本證明與原本無異。
如不服本判決應於收受送達後10日內向本院提出上訴書狀，其未
敘述上訴理由者，並得於提起上訴後10日內向本院補提理由書（
均須按他造當事人之人數附繕本）「切勿逕送上級法院」。
                                      書記官    汪姿秀
中    華    民    國    99    年    10    月    27    日

附錄本案論罪科刑法條：
中華民國刑法第224條
對於男女以強暴、脅迫、恐嚇、催眠術或其他違反其意願之方法
，而為猥褻之行為者，處6月以上5年以下有期徒刑。
中華民國刑法第222條第1項第2款
犯前條之罪而有下列情形之一者，處7年以上有期徒刑：
二、對未滿十四歲之男女犯之者。
中華民國刑法第224條之1
犯前條之罪而有第222條第1項各款情形之一者，處3年以上10年
以下有期徒刑。

司法院資訊處製作；財團法人民間司法改革基金會備份。
